【裁判字號】    90,易,2582
【裁判日期】    901211
【裁判案由】    竊盜
【裁判全文】
臺灣高雄地方法院刑事判決                          九十年度易字第二五八二號
    公  訴  人  臺灣高雄地方法院檢察署檢察官
    被      告  辛○○
    被      告  戊○○
    共      同
    選任辯護人  丁○○
右列被告等因竊盜案件，經檢察官提起公訴（九十年度易字第二五八二號），本院判
決如左：
    主  文
辛○○、戊○○均無罪。
    理  由
一、公訴意旨略以：被告戊○○、辛○○共同意圖為自己不法所有，於民國八十九年
    八月二十三日凌晨三時許，至高雄市○○區○○街一四九號甲○○所開設之「春
    成文具行」網際網路店內，竊取店內之電腦主機三十台、銀幕十五台、遊戲軟體
    五百支。得手後，將上開遊戲軟體，以新台幣（下同）三萬二千元之低價，出售
    予不知情之己○○、丙○○。嗣因己○○、丙○○將之陳列在二人所經營之高雄
    市三民區○○○路七十八號「中穎電腦量販店」內販售，於八十九年十月二十三
    日十六時三十分許，由甲○○會同警方持搜索票，在中穎電腦量販店內，當場扣
    得部分失竊之遊戲軟體一百六十片，後據洪、杭二人協助循線追查出戊○○、辛○○。因認被告辛○○、戊○○二人共犯刑法第三百二十條第一項之竊盜罪嫌。
二、訊據被告二人始終否認有竊盜犯行，辯稱：伊等販售予己○○、丙○○之遊戲軟
    體係向綽號「阿輝」男子購入後，再轉售予洪、杭二人，伊等當時有向洪、杭表
    示是「阿輝」介紹來販賣的，非渠等所竊得，亦不知是他人失竊贓物等語，而公
    訴人認被告辛○○、戊○○涉犯右開竊盜罪嫌，係以被害人甲○○指述其店內遭
    竊及嗣後在己○○、丙○○二人店內尋獲部分失竊遊戲軟體等情節，及被害人之
    妻張秀月證述被告二人於失竊前日晚間曾至被害人店內消費，證人己○○、丙○○亦證述被告二人嗣後出售被害人店內部分失竊遊戲軟體等事實，並以被告等無
    法提供「阿輝」之人真實姓名、年籍供以查證，及渠等於偵查中經隔離訊問後所
    供述之出售軟體經過，與證人己○○證述之購買情節互有出入，且以被告二人前
    均有竊盜、故買贓物之前科紀錄等情，認被告二人所辯委不足採，資為起訴之論
    據。
三、惟按犯罪事實應依證據認定之，無證據不得推定其犯罪事實；不能證明被告犯罪
    者，應諭知無罪判決，刑事訴訟法第第一百五十四條、第三百零一條第一項分別
    定有明文。次按刑事訴訟法上所謂認定犯罪事實之證據，係指足以認定被告確有
    犯罪行為之積極證據而言，如未能發現相當證據或證據不足以證明，自不能以推
    測或擬制之方法，以為裁判基礎，亦有最高法院二十九年上字第三一０五號及四
    十年台上字第八十六號判例可資參照；故被告否認犯罪事實所持之辯解，縱屬不
    能成立，仍非有積極證據足以證明其犯罪行為，不能遽為有罪之認定，亦有最高
    法院三十年上字第一八三一號判例可供參照。經查；
（一）警方於己○○、丙○○二人所開設之「中穎電腦量販店」內查獲之「網路世界
      任遨遊」等遊戲軟體共一百六十片（見警訊卷所附之扣押物品一覽表），係被
      害人甲○○所開設之高雄市○○區○○街一四九號「春成文具行」，於八十九
      年八月二十三日凌晨二點營業結束後，於當日中午十二點開店營業時發現店內
      遭竊所失竊之部分財物之事實，業據被害人甲○○於警訊陳述明確，又前揭遊
      戲軟體係被告二人於同月底某日至洪、杭二人店內出售一情，亦經己○○、丙○○證述在卷，被告二人亦坦承出售軟體予洪、杭二人之事實，是以被告等出
      售被害人店內失竊之部分遊戲軟體之事實，固堪確認無疑。惟查，被告二人出
      售贓物之來源，就一般常情而言，或可能為渠等竊盜所得，然亦可能係向他人
      收購（或收受）而來之贓物，其來源可能之合理原因顯然非僅出自渠等竊盜一
      情，依前揭判例意旨，若非有積極證據足以證明被告二人竊盜犯行，縱其等無
      法提供所辯稱之來源人士姓名、年籍等資料供以查證是否屬實，亦不得僅憑渠
      等出售被害人失竊贓物之事實，即遽認係渠等竊盜所得，應先敘明。
（二）次查，被害人甲○○固於警偵訊及本院審理時指述其店內電腦主機、銀幕、遊
      戲軟體等營業物品失竊之情節，及嗣後如何追蹤發現所失竊之遊戲軟體出現在
      己○○、丙○○二人店內出售並查獲部分軟體等事實，然被害人所陳述之事實
      ，均係發現店內物品失竊後之情節，其並未目擊被告竊盜之事實，要無疑義，
      被害人之指訴顯尚不足以資為認定被告行竊之證據。另被害人之妻庚○○於本
      院審理期間雖亦證稱：竊賊是從後門進入行竊，伊在前日下午三、四營業期間
      即將後門上鎖，翌日凌晨二點關店離開前便未再巡視後門有無鎖好，因發現店
      內遭竊時，前門仍上鎖，後門則遭開啟，但前後門門鎖均無遭撬開破壞跡象，
      故研判竊賊應是當日至伊店內消費之客戶，趁伊不注意之際，先將後門內鎖打
      開，待結束營業後再返回自後門進入行竊，而失竊前晚十一點許，被告戊○○
      曾至其店內消費，後於翌日凌晨一點許，被告辛○○亦進入店內找戊○○，停
      留幾分鐘便先後離開，洪女離開前並曾使用過後門旁之洗手間，故而懷疑是辛○○、戊○○二人假借消費至伊店內行竊等語，然被害人之妻庚○○亦未目擊
      被告二人行竊之事實，洵屬無疑，而庚○○證述被告二人在失竊前夕曾到過伊
      店內消費之事，已據被告辛○○否認在卷，另一被告戊○○雖坦承至被害人店
      內消費之事實，然亦否認被告辛○○有一同前往或至該店找伊等語，雖被害人
      夫妻舉證人李志成欲證明此部分指述之真實性，然經傳訊證人乙○○，該證人
      並無法明確肯認曾目睹被告辛○○到過被害人店內之事實，況由證人庚○○陳
      稱伊於失竊前日下午三、四營業期間即將後門上鎖，翌日凌晨關店離開前並未
      再次巡視後門有無上鎖一情可知，倘若竊賊確係被害人前日營業時至店內消費
      之客人，則自被害人之妻庚○○於失竊前日下午三、四點將店內後門上鎖後，
      至翌日凌晨二點結束營業前，前往該店內消費之客人，均有可能為行竊之犯罪
      嫌疑人，故縱認被告二人確曾於該時段前往被害人店內消費，亦不得因此即推
      認行竊之人必為被告二人，而排除其它同有嫌疑之人，且經質之證人庚○○發
      現失竊當時是否已懷疑被告二人所為，據其陳稱：失竊當時尚不知何人涉嫌，
      後來檢察官開庭時看見被告二人，才記起該二人失竊前晚有到過店內，故認為
      應是被告二人所偷等語可知，被害人夫妻顯然係因被告二人嗣後出售其店內失
      竊軟體予己○○、丙○○，故而推認應為其等所竊，然查被害人店內失竊之物
      品，有電腦主機三十台、銀幕十五台、遊戲軟體五百支、投幣式電話機及零錢
      等物，已據其陳明在卷，顯然被告等所出售之遊戲軟體，僅為部分失竊軟體，
      倘確為被告二人所竊，則上述其餘失竊之物必為被告等同時所竊，惟警方並未
      查獲被告二人另持有其它贓物，或發現被告等另有陸續出售其它贓物之情，是
      以被告二人所出售之遊戲軟體是否為其等所竊，已容有質疑，而依前段所述，
      渠等出售贓物來源，既非僅有竊盜之單一原因，則倘無積極證據證明被告二人
      行竊，自不能僅以被告出售被害人失竊之部分物品，即以擬制或推測之方法遽
      認行竊被害人店內財物之人即為被告二人，雖被告二人所稱稱軟體向「阿輝」
      之人購得等語，因無法提供該人之真實姓名、年籍供以查證是否屬實，然依前
      揭最高法院三十年上字第一八三一號判例意旨，亦不得因此即認定渠等犯罪，
      更不得以被告二人前曾有竊盜、故買贓物前科，資為認定其等犯罪與否之不利
      依據。縱上所述，公訴人以被告等無法證明渠等否認行竊所為之辯解，並以該
      二人前有竊盜、故買贓物前科素行，即認定被告二人所出售之贓物為其等所竊
      ，顯與前揭判例意旨所揭示之刑事證據原則有違。
（三）此外，本院復查無其他積極證據足認被告等有何被訴竊盜犯行，既不能證明被
      告二人犯罪，揆諸首開說明，均應為無罪判決之諭知。
四、至被告二人出售贓物予己○○、丙○○二人時未表示渠等真實姓名，是否另涉嫌
    故買贓物轉售得利，應由公訴人本於法定職權另行偵查追訴，併此敘明。
據上論斷，應依刑事訴訟法第三百零一條第一項，判決如主文。
中      華      民      國    九十      年     十二     月     十一     日
                                  臺灣高雄地方法院刑事庭
                                      法  官  陳淑卿
右正本證明與原本無異。
如不服本判決，應於判決送達後十日內，向本院提出上訴狀。
                                      書記官  陳朝宗
中      華      民      國    九十      年     十一     月     十二     日


司法院資訊處製作；財團法人民間司法改革基金會備份。
